臺灣板橋地方法院民事判決　　　　　　　 96年度訴字第629號
原　　　告　正大聯合會計師事務所
法定代理人　戊○
訴訟代理人　丙○○
　　　　　　乙○○
被　　　告　甲○○
訴訟代理人　楊鈞國律師
複代理人　　楊惠琳律師
上列當事人間請求損害賠償事件，經本院於民國96年9 月28日言
詞辯論終結，判決如下：
    主  文
原告之訴及假執行之聲明均駁回。
訴訟費用由原告負擔。
    事實及理由
一、按非法人之團體，設有代表人或管理人者，有當事人能力，
    民事訴訟法第四十條第三項定有明文。又合夥組織如設有管
    理人或代表人對外代表團體，且有一定之名稱及事務所或營
    業所，並有一定之目的及獨立之財產者，性質上即屬非法人
    團體而有當事人能力，最高法院41年台上字第1040號著有判
    例可資參照。原告事務所自民國60年間創立以來，向為合夥
    組織，除以戊○為代表人、對外代表該事務所外，並有一定
    名稱、事務所及一定之目的、獨立之財產，有台北巿會計師
    公會會員開業證明書、財政部台北巿國稅局扣繳單位設立（
    變更）登記申請書、正大聯合會計師事務合夥契約書影本各
    1 件附卷可稽（本院卷二第66-69 頁），且為兩造所不爭，
    揆諸上揭法條、說明，正大聯合會計師事務所應有當事人能
    力。
二、原告主張：
(一)兩造間因合夥損益分配事件，由被告及訴外人提起訴訟，案
    經臺灣臺北地方法院90年度重訴字第2944號一審判決，原告
    提起合法上訴後，由最高法院發回更審，由臺灣高等法院於
    民國95年12月28日作出95年度重上更（一）字第93號判決，
    將原判決暨假執行宣告（確定部分除外）均廢棄，並將第一
    審之訴及假執行之聲請均駁回（以下簡稱「前案」），原審
    法院准予假執行之宣告，即失所附麗。
(二)按「法院廢棄或變更宣告假執行之本案判決者，應依被告之
    聲明，將其因假執行或因免假執行所為給付及所受損害，於
    判決內命原告返還及賠償，被告未聲明者，應告以得為聲明
    。」此為民事訴訟法第395 條第2 項定有明文。原告因受前
    案臺灣臺北地方法院90年度重訴字第2944號不利益判決，被
    告及訴外人據以向法院聲請對原告客戶發執行命令，原告為
    顧全商譽，就宣告得為假執行之金額，全額供擔保以免為假
    執行，緊急於93年6 月8 日向訴外人丁○○借款，雙方約定
    年利率為10% 計息，皆記明於雙方「借款承諾書」中，被告
    得執行金額為新臺幣（下同）2,239,950 元，原告向丁○○
    借得同額資金2,239,950 元供擔保，貸款時間自借款日至95
    年12月28日95年度重上更（一）字第93號判決之日共933 日
    ，計算利息為572,568 元。原告向丁○○借貸資金，支付利
    息予丁○○，該筆利息支出，即非不得謂為原告為免假執行
    供擔保所受之損害，應命被告賠償。為此，聲明：被告應給
    付原告572,568 元，暨自起訴狀送達被告之日起至清償日止
    ，按週年利率5%計算之利息，並願供擔保，請准宣告假執行
    。
三、被告以下列理由抗辯：
(一)被告對於原告確有87、88及89年度合夥盈餘分配債權金額合
    計2,239,950 元，被告依據前案臺灣臺北地方法院90年度重
    訴字第2944號判決聲請對原告假執行債權金額2,239,950 元
    ，而原告於93年6 月8 日提供擔保2,239,950 元免為假執行
    時，原告當時應仍然保有上開應給付予被告而尚未給付予被
    告之合夥金額2,239,950 元。則原告應無向訴外人丁○○個
    人借貸2,239,950 元之必要。因此原告並無受有本件利息57
    2,568 元損害可言。
(二)訴外人戊○、丁○○串通偽造丁○○、正大電腦公司及正宗
    電腦公司等3 人對原告之虛偽借款債權合計38,985,452元（
    包括本件原告起訴主張之2,239,950 元借貸金額），由原告
    為發票人，開立金額合計38,985,452元之本票共7 紙交付予
    丁○○，再由丁○○提出本票裁定聲請等情，足證戊○、丁
    ○○共同偽造本件2,239,950 元借款債權，因此其借貸契約
    無效，且原告原告無損失可言。
 1、原告提出所謂其與丁○○於93年6 月8 日共同簽署之借款承
    諾書，主張原告向丁○○借款35,492,136元，並由原告開立
    6 紙本票作為擔保云云。另票號TH0000000 ，面額3,493,31
    6 元，發票日為93年7 月19日之本票1 紙，原告主張為給付
    予丁○○之利息金額，7 紙本票面額合計38,985,452元。丁
    ○○持上開本票於94年6 月29日向台灣台北地方法院聲請本
    票裁定，藉由戊○擔任原告代表人之便，於收受該本票裁定
    後，故意不於期限內聲明異議後，再由丁○○以該確定之本
    票裁定對原告合夥財產及被告等人所有之個人財產為強制執
    行。
 2、訴外人丁○○以同時擔任訴外人正大電腦公司及正宗電腦公
    司負責人之便，竟表示正大電腦公司及正宗電腦公司同意丁
    ○○優先於正大電腦公司及正宗電腦公司對原告之合夥財產
    受償。企圖不當損害被告等人所有個人財產及不當減損被告
    於90年6 月5 日聲明退夥後，對於原告合夥財產之結（清）
    算分配請求債權之意圖甚明
 3、原告於另案臺灣臺中地方法院臺中簡易庭96年度中簡字第
    2670號民事訴訟中，主張依據借款承諾書約定，向訴外人丁
    ○○借款35,492,136元，並由原告原告開立本票6 紙作為擔
    保。原告並提出丁○○個人所有台灣銀行松山分行及國泰世
    華銀行新莊分行之銀行帳戶之存摺內頁，主張丁○○確實自
    其名下所有銀行帳戶內，以提領現金或電匯方式借款高達35
    ,492,136 元 予原告云云。然由丁○○個人所有台灣銀行松
    山分行帳戶（帳號：000-000-000000）觀之，於93年6 月10
    日轉帳存入1200萬元，同（93）年6 月29日匯入230 萬元，
    同（93）年7 月19日轉帳存入250 萬元及10 00 萬元。總計
    短短一個月（自93年6 月10日起至同年7 月19日止）期間，
    被告丁○○存入2680萬元。而丁○○於93年6 月14日提領現
    金10萬元、同（93）年6 月25日轉帳10,279,9 64 元、及同
    （93）年7 月19日轉帳15,783,540元，總計短短一個月（自
    93年6 月14日至同年7 月19日止）期間，被告丁○○提領現
    金或轉帳高達26,163,504元。再由丁○○個人所有國泰世華
    銀行新莊分行銀行帳戶（帳號：000-00-0000000）觀之，於
    93年6 月7 日轉帳存入2 筆現金，分別為700 萬元及300 萬
    元，總計93年6 月7 日當天存入1000萬元，次日即93年6 月
    8 日當日，轉帳匯出3 次，合計高達8,128,632 元，丁○○
    所有上開帳戶於短短93年6 月7 日、8 日二天內進出合計高
    達18,128,632元。然對照丁○○個人93年度綜合所得核定通
    知書，所載上開銀行帳戶內之存款利息收入，分別僅有台灣
    銀行松山分行20,463元利息金額及國泰世華銀行新莊分行利
    息金額1,864 元，顯然丁○○所有上開2 個銀行帳戶內，自
    93年6 月10日至同年7 月19日止期間存入之3680萬元現金，
    應非被告丁○○個人所有，原告亦自認在案。迄今原告對於
    丁○○所有上開2 個帳戶自93年6 月10日至同年7 月19日止
    ，短短一個月期間，存入高達將近3680萬元現金，究竟從何
    而來？究竟丁○○係以其所有那一筆不動產設定抵押權，於
    何時向世華銀行借款，借得多少錢？及丁○○係何時向那一
    位友人借款，各借得多少錢？以及丁○○所有那些股票，於
    何時出售籌資，各是多少錢？等情，原告迄今一再推託並拒
    絕提出任何證據說明。
 4、原告所有銀行帳戶存款無故蒸發不見，只有區區新台幣10餘
    萬元存款，可見訴外人戊○自90年9 月起，即已經故意隱匿
    原告合夥財產，卻又故意向其妻丁○○個人於93年6 月8 日
    借貸高達35,492,136元，然參諸丁○○個人93年度綜合所得
    稅申報書所載，丁○○僅有一般薪資收入，顯無資力足以於
    93年6 月8 日至93年7 月19日止期間內借貸高達新臺幣35,4
    92,136元予原告；再者，訴外人丁○○所有台灣銀行松山分
    行及國泰世華銀行新莊分行銀行帳戶內存款，在所謂提領借
    款給原告之前或之後數日，突然增加存款合計高達新台幣36
    80萬元以上，然由丁○○個人93年度綜合所得稅申報書所載
    上開銀行障戶內之存款利息收入，分別僅有台銀松山20,463
    元及國泰世華新莊1,864 元，顯然丁○○所有上開銀行之帳
    戶內，於93年度期間進出之大部分現金，均非訴外人丁○○
    個人所有，惟丁○○個人93年度綜合所得稅申報書並無任何
    「投資所得」記載？原告原告更未舉證說明在93年6 月8 日
    至同（93）年7 月19日止期間當時，原告之合夥財產實際狀
    況為何？由此可證戊○與丁○○就93年6 月8 日至同（93）
    年7 月19日止期間借貸35,492,136元及93年7 月19日簽發利
    息本票（面額3,493,316 元）等，應係通謀虛偽之意思表示
    ，而為無效。
 5、原告雖主張其於93年6 月8 日至同（93）年7 月19日止，向
    丁○○個人借貸35,492,136元（其中包括本件2,239,950 元
    ）云云。然原告申報綜所稅時，既無申報上開借貸35,492,1
    36元云云之事實，亦從無支付所謂按年利率10% 計算之每年
    利息金額3,549,214 元予丁○○之事實，更無於93年6 月8
    日期間召開原告合夥人會議，即戊○、羅裕傑、羅裕民（以
    上三人為父子關係），及王樞、郭承楓、田時雨及楊雅慧合
    計7 人決議等事實，由此可知本件借貸，並非實在。
 6、承上，丁○○除依據所謂借貸法律關係所開立之本票6 紙聲
    請本票強制執行以外，尚持發票人原告，發票日期93年7 月
    19日，金額為3,493,316 元本票1 紙聲請本票強制執行，然
    該紙本票之利息如何計算？為何短短一個月又12天（計算式
    ：自93年6 月8 日起至93年7 月19日止），其利息金額竟高
    達3,4 93,316元？迄今亦未見原告原告舉證說明，可證該7
    紙本票均係戊○、丁○○共同偽造之債權。足見原告起訴之
    利息572,568 元之損害賠償債權，欠缺損害賠償之債之成立
    要件（包括損害發生、可歸責原因及因果關係存在）。
(三)被告對原告有90年1 月1 日起至同年8 月4 日止期間內之合
    夥盈餘分配請求債權，金額至少計2,082,019 元，業如前述
    ，自得依法與原告本件債權互相抵銷。
(四)綜上所述，原告之訴為無理由，為此，聲明：原告之訴駁回
    ，如受不利之判決，願供擔保免為假執行。
三、兩造不爭執之事項：
    原告主張被告因與原告事務所合夥損益分配事件，訴請原告
    給付被告2,239,950 元，及自起訴狀繕本送達之翌日起至清
    償日止按週年利率百分之五計算之利息，嗣經臺灣臺北地方
    法院90年度重訴字第2944號判決被告勝訴，判令「被告正大
    聯合會計師事務所應給付原告甲○○新台幣貳佰貳拾參萬玖
    仟玖佰伍拾元，及自民國九十年十月二十六日起至清償日止
    按週年利率百分之五計算之利息。」、「本判決第四項於原
    告甲○○以新台幣柒拾肆萬陸仟陸佰伍拾元或同面額之世華
    銀行士林分行無記名可轉讓定期存單為被告正大聯合會計師
    事務所供擔保後，得假執行。但被告如以新台幣貳佰貳拾參
    萬玖仟玖佰伍拾元為原告甲○○預供擔保，得免為假執行。
    」。嗣被告即持該判決為執行名義，聲請強制執行，經臺灣
    臺北地方法院民事執行處於93年6 月10日核發北院錦92執庚
    字第38989 號執行命令，扣押原告對其客戶之債權，惟原告
    就宣告被告得為假執行之金額，乃於93年6 月8 日向臺灣臺
    北地方法院提存所提存2,239,950 元（臺灣銀行支票，票號
    BB0000000） 為被告預供擔保，免為假執行（93年度存字第
    2055號），俾免遭受假執行之執行之事實，業據提出臺灣臺
    北地方法院90年度重訴字第2944號判決節本、臺灣高等法院
    95年度重上更（一）字第93號判決節本等影本1 件、提存書
    影本1 紙為證（本院卷一第6-14頁），被告並無爭執，復經
    本院依職權調閱臺灣臺北地方法院93年度存字第2055號卷宗
    核實無誤，自堪信原告上開之主張為真正。
四、得心證之理由：
(一)按假執行之宣告，因就本案判決或該宣告有廢棄或變更之判
    決，自該判決宣示時起，於其廢棄或變更之範圍內，失其效
    力。法院廢棄或變更宣告假執行之本案判決者，應依被告之
    聲明，將其因假執行或因免假執行所為給付及所受損害，於
    判決內命原告返還及賠償，被告未聲明者，應告以得為聲明
    。民事訴訟法第395 條第1 、2 項定有明文。又依同法第45
    8 條規定，對第二審法院關於假執行之裁判，不得聲明不服
    。故第一審法院宣告假執行之本案判決經第二審法院廢棄或
    變更者，縱該第二審判決嗣後經第三審法院判決廢棄，發回
    更審，其已失效之第一審假執行之裁判，亦無從回復其效力
    。又「民事訴訟法第三百九十五條第二項之規定，兼具實體
    法之性質，被告於訴訟中，固得據以請求，即於原告受敗訴
    判決確定後，另行起訴請求，亦無不可」。且該項規定，「
    固未明定其適用於何審級法院，惟第一審法院無廢棄或變更
    宣告假執行之本案判決之情形，則該項規定，在第一審應無
    適用之餘地。而本院為法律審，關於因假執行或因免假執行
    所為給付及所受損害之範圍、種類及數額，不能為事實之認
    定，即無從為命返還及賠償之判決。故首揭條項，雖規定於
    第二編第一審程式中，應解為僅限於第二審法院有其適用」
    。最高法院73年台上字第59號、74年台上字第764 號分別著
    有判例可資參照。是以，法院廢棄或變更宣告假執行之本案
    判決者，應依被告之聲明，將其因假執行或因免假執行所為
    給付及所受損害，於判決內命原告返還及賠償。原告依此規
    定所負返還受領給付及賠償之責任，係因宣告假執行之本案
    判決經廢棄或變更之法定事由而發生，並非因其聲請假執行
    之行為不法。準此以解，被告依民事訴訟法第395 條第2 項
    所為之聲明，係以法院廢棄或變更宣告假執行之本案判決為
    停止條件，僅在法院廢棄或變更宣告假執行之本案判決時，
    於廢棄或變更之範圍內，始有本條項規定之適用。
(二)被告所提起之請求合夥損益分配等事件，經前案臺灣臺北地
    方法院90年度重訴字第2944號判決：「被告正大聯合會計師
    事務所應給付原告甲○○新台幣貳佰貳拾參萬玖仟玖佰伍拾
    元，及自民國九十年十月二十六日起至清償日止按週年利率
    百分之五計算之利息。」、「本判決第四項於原告甲○○以
    新台幣柒拾肆萬陸仟陸佰伍拾元或同面額之世華銀行士林分
    行無記名可轉讓定期存單為被告正大聯合會計師事務所供擔
    保後，得假執行。但被告如以新台幣貳佰貳拾參萬玖仟玖佰
    伍拾元為原告甲○○預供擔保，得免為假執行。」（本院卷
    第6 、7 頁）；原告提起上訴後，前案臺灣高等法院92年度
    重上字第617 號判決駁回其上訴；原告再提起第三審上訴，
    經前案最高法院以95年度台上字第1186號判決將原判決廢棄
    ，發回臺灣高等法院；臺灣高等法院95年度重上更（一）字
    第93號判決將上開臺灣臺北地方法院90年度重訴字第2944號
    判決被告勝訴部分廢棄，改判駁回上訴人第一審之訴及假執
    行之聲請（本院卷8 頁）；該判決再經最高法院96年台上字
    第1241號判決廢棄，發回臺灣高等法院，臺灣高等法院則以
    96 年 度重上更（二）字第102 號更審中，有最高法院96年
    台上字第1241號民事判決影本1 件、臺灣高等法院96年度上
    易字第561 號民事判決影本1 件附卷可稽（本院卷二第225-
    26 2、266 頁），則兩造間請求合夥損益分配等事件之前（
    本）案訴訟尚未經臺灣高等法院判決予以廢棄確定，仍在臺
    灣高等法院另案審理中，且宣告附條件假條件假執行之臺灣
    臺北地方法院90年度重訴字第2944號之本案判決並未經臺灣
    高等法院以判決宣示廢棄或變更，揆諸上揭說明，原告就前
    案假執行給付部分，自應於該前案事件中，依民事訴訟法第
    395 條第2 項之規定，向法院聲明，於廢棄或變更宣告假執
    行之本案判決者，將其因假執行或因免假執行所為給付或所
    受損害，於判決內命本件被告返還及賠償，尚不得於臺灣臺
    北地方法院90年度重訴字第29 44 號之本案判決尚未經宣示
    廢棄或變更，即另行提起本件訴訟為獨立之請求，蓋本件尚
    未該當民事訴訟法第395 條第2 項規定之法定債之發生原因
    ，原告之請求，於法無據。
(三)從而，原告依民事訴訟法第395 條第2 項之規定，提起本件
    訴訟，請求被告給付原告572,568 元，暨自起訴狀送達被告
    之日起至清償日止，按週年利率5%計算之利息，核屬無據，
    不應准許。原告之訴既為無理由，其假執行之聲請，亦失所
    附麗，均應駁回。
(四)本件事證明確，兩造間其餘請求及攻擊防禦方法、爭點，提
    出未經斟酌之證據，核均與判斷結果無涉，爰不一一敘明。
    另被告之抵銷抗辯部分，因已駁回原告之請求，自無審酌必
    要。
五、訴訟費用負擔之依據：民事訴訟法第78條。
中　　華　　民　　國　　96　　年　　10　　月　　17　　日
                  民事第二庭    法　官　徐福
以上正本係照原本作成
如對本判決上訴，須於判決送達後20日內向本院提出上訴狀
中　　華　　民　　國　　96　　年　　10　　月　　17　　日
                                書記官　蕭佩宜
